【裁判字號】    98,家訴,67
【裁判日期】    990709
【裁判案由】    不動產所有權移轉登記等
【裁判全文】
臺灣臺北地方法院民事判決              98年度家訴字第67號
原      告  乙○○
            甲○○
前二人共同
代  理  人  李淵聯律師
複代理人    黃金洙律師
被      告  劉啟署
被      告  丁○○
兼前二人共
同訴訟代理人丙○○
上列當事人間請求不動產所有權移轉登記事件，本院於民國99年
6月10日言詞辯論終結，判決如下：
    主  文
原告之訴駁回。
訴訟費用由原告負擔。
    事實及理由
一、原告主張其與被告等為被繼承人劉兆豐之繼承人，劉兆豐（
    民國96年7月2日死亡）生前，於96年5 月28日在劉兆豐新店
    市○○○路36號2 樓家中與訴外人華珮君訂立不動產信託契
    約書，約定被繼承人劉兆豐所有座落台北縣新店市○○段16
    1地號土地（所有權範圍1/5）及其上1396建號，門牌號碼為
    新店市○○○路34號2 樓之建物（所有權全部）（下稱系爭
    不動產），委託訴外人華珮君管理處分，信託期間自96年 6
    月14日至106年6月13日，信託期間之孳息利益歸屬原告乙○
    ○，期滿後信託財產則歸屬原告2人所有（各1/2），經委託
    代書於同年7月2日送地政事務所辦理所有權移轉登記，因文
    件未備遭退回補件，且被繼承人劉兆豐又於同日死亡，致無
    從補正完成信託登記。惟劉兆豐生前即有贈與系爭不動產予
    原告之意思，於被繼承人死亡時，系爭信託期滿，依信託契
    約約定系爭不動產即歸屬原告所有，爰依贈與契約法律關係
    訴請被告等繼承人履行被繼承人死前贈與，請求被告等於系
    爭不動產完成繼承登記後，將系爭不動產所有權移轉登記予
    原告二人，以持分各1/2 之方式共有等語，提出不動產信託
    契約書、家族系統表、贈與稅繳款書、死亡證明書、土地及
    建物登記薄謄本、土地及建物異動索引、戶籍謄本、錄音帶
    、土地登記申請書、劉兆豐印鑑證明等影本為證，並請求訊
    問證人華珮君。
二、被告對系爭信託契約上劉兆豐印鑑之真正並不爭執，惟否認
    被繼承人有要將系爭不動產贈與原告之意，陳稱劉兆豐生前
    雖曾提過有信託契約，但並無贈與合意，且劉兆豐生前即曾
    說過要現金就沒有房子，劉兆豐生前均曾贈與原告二人金錢
    ，不可能再送給原告房子等語。
三、按契約當事人約定其契約須用一定方式者，在該方式未完成
    前，推定其契約不成立。民法第166 條定有明文。本件被告
    對於系爭信託契約書上「劉兆豐」印鑑之真正並不爭執，亦
    不否認被繼承人劉兆豐生前確曾提及訂立信託契約乙事，從
    而系爭信託契約確係被繼承人劉兆豐生前與訴外人華珮君簽
    立應堪認定。次按依信託法第4 條之規定，以應登記或註冊
    之財產權為信託者，信託登記雖僅有對抗效力；然系爭信託
    契約第六條約定：「本信託契約自本案不動產完成信託登記
    起生效，期間十年或至信託目的完成之日止，以後屆至者為
    準。」等語，有系爭信託在卷足憑，經查系爭信託契約雖經
    委託代書於同年7月2日送地政事務所辦理信託移轉登記，惟
    因文件未備遭退回補件，且被繼承人劉兆豐又於同日死亡，
    致無從補正完成信託移轉登記乙節，有原告提出之登記申請
    書及系爭不動產登記簿謄本為證，並為兩造所不爭執，是系
    爭信託契約並未完成信託登記，揆諸前揭民法規定，系爭信
    託契約既未依兩造所約定「不動產完成信託移轉登記」之一
    定方式為之，即應推定為不成立。
四、末以系爭信託契約第一條雖約定：本信託之目的：為協助甲
    方管理及處分信託財產，信託期間之孳息利益歸屬乙○○，
    信託期間屆滿信託財產歸屬受益人乙○○及甲○○所有。惟
    系爭信託契約因未履行約定之一定方式，並不成立已如前述
    ，則系爭信託契約約定之期限無由屆至，是系爭信託契約中
    約定信託期滿後之信託財產所有權移轉效果，亦無從發生。
    從而原告主張因被繼承人死亡，系爭信託契約期滿，爰依信
    託契約及贈與契約法律關係訴請被告等繼承人履行被繼承人
    死前贈與，協同完成繼承登記後，將系爭不動產所有權移轉
    登記予原告二人，以持分各1/2 之方式共有云云，即屬無據
    ，應予駁回。
五、結論：原告之訴為無理由，依民事訴訟法第78條，判如主文。
中    華    民    國    99    年    7     月     9    日
                  家事法庭  法  官  郭淑貞
以上正本係照原本作成。
如對本判決上訴，須於判決送達後20日內向本院提出上訴狀。如
委任律師提起上訴者，應一併繳納上訴審裁判費。
中    華    民    國    99    年    7     月    13    日
                            書記官  張詠忻

司法院資訊處製作；財團法人民間司法改革基金會備份。
